【裁判字號】    97,上訴,6
【裁判日期】    970311
【裁判案由】    妨害自由等
【裁判全文】
臺灣高等法院高雄分院刑事判決           97年度上訴字第6號
上  訴  人  臺灣高雄地方法院檢察署檢察官
被      告  乙○○
            丙○○
上列上訴人因被告妨害自由等案件，不服臺灣高雄地方法院96年
度訴字第1802號中華民國96年10月26日第一審判決（起訴案號：
臺灣高雄地方法院檢察署95年度偵字第31992 號），提起上訴，
本院判決如下：
    主  文
原判決撤銷。
乙○○、丙○○共同以非法方法剝奪人之行動自由，各處有期徒
刑陸月，各減為有期徒刑參月，如易科罰金，均以新臺幣壹仟元
折算壹日。
    事  實
一、甲○○因向乙○○借款未償還，適民國（下同）95年10月16
    日甲○○又撥打報紙刊登之金錢借貸分類廣告上之電話，表
    示欲洽借金錢，雙相約於同日13時30分許，在高雄市新興區
    ○○○路與尚義街口碰面，乙○○即駕駛車牌號7300-ZY 號
    自小客車搭載、丙○○及另名姓名年籍均不詳之成年男子一
    同前往，同日下午13時30分許，抵達上開中正路與尚義街口
    後，遂邀同甲○○進入車內討論借貸情事，甲○○進入車內
    後，乙○○等發現係前曾借款而迄未償還之甲○○，雙方旋
    即因前此借貸未償還之事而發生爭執，乙○○、丙○○及不
    詳姓名之成年男子即基於共同剝奪他人行動自由及傷害之犯
    意聯絡，由乙○○則將車門中控鎖按下後，駕駛車輛離開現
    場，以上開非法方式剝奪甲○○之行動自由，甲○○受困一
    時心急遂取出自備之螺絲起子1 支，丙○○旋即自副駕駛座
    轉身動手毆打甲○○，待乙○○駕車行使5 、6 公尺左轉尚
    義路到陽信銀行前，甲○○趁機以手打開中控鎖打開車門跳
    車，跑至陽信銀行門口尋求庇護，丙○○見狀亦下車追甲○○並以右手勒住甲○○之脖子繼續以非法之法剝奪甲○○，
    在附近埋伏不詳姓男子亦上前毆打甲○○，甲○○在被丙○○自後架住頸部之情況下仍掙扎進入陽信銀行，不詳姓名男
    子暫行離開後，再偕同乙○○至陽信銀行後自行離去，乙○○則進入陽信銀行內，對甲○○叫囂，經陽信銀行行員勸阻
    ，丙○○始放開甲○○，甲○○被毆打後受有右腦殼打傷、
    右肘撕裂傷0.3 Ｘ1.5 公分。乙○○、丙○○與不詳姓名男
    子先後共剝奪甲○○之行動自由近3 分鐘之久，嗣因警員接
    獲陽信銀行保全人員電話報警趕抵現場，而查悉上情。
二、案經甲○○訴由高雄市政府警察局新興分局報請臺灣高雄地
    方法院檢察署檢察官偵查起訴。
    理  由
一、上開事實業據被告乙○○、丙○○於本院審理時供認不諱，
    ，核與證人甲○○於原審法院審理時證稱：「我因為缺錢看
    報紙要借錢，之前有看報紙借過錢，沒有還錢，所以我約要
    借錢給我的人在那邊等，他們來時，我看到被告乙○○覺得
    很面熟，被告丙○○就下車跟我說要借錢到車上講，叫我拿
    票給他，他問我之前的事情我記不記得，我回答記得，就將
    伊女兒公司的支票整本給他看，我就上車他們說要到別的地
    方講，我說在這邊講就好，後來車子起動，被告丙○○擋我
    下車，說不能下車，我趁他們不注意打開車門，才從車門掉
    出來」、「（你跳車位置與你上車的地方有多遠？）5 、6
    公尺」等語（見原審卷第110-111 頁）；「我有上車，但不
    是商討債務的問題，我有缺錢拿女兒公司的支票，看報紙找
    要調借現金的事情，我打電話聯絡，他們約我在高雄市○○○路與尚義街口，來了被告他們的車子，我就上車了」、「
    （診斷書上面有記載傷勢，這些傷勢如何來？）我上車後，
    他們有將車子開動，所以我就跳下車，手肘的傷是我跳車的
    時候跌在地上摔傷，後來被告二人用手打我的頭，使我有腦
    震盪」、「（在你還沒有跳車之前，被告丙○○有沒有從副
    駕駛座轉身以抓住你胸前及手部的非法方式剝奪你的行動自
    由？）有」、「（跳車之後，你是否有進入陽信銀行裡面？
    ）我想要跑進去，被告乙○○、被告丙○○硬把我拉出來，
    想要把我拉回車上。被告丙○○從我後面用手勒住我的脖子
    ，要把我拉出陽信銀行，不讓我求救。這時候被告乙○○一
    直打我的頭部」、「（剛才提示診斷證明書上右腦及右肘的
    傷，是因為你想要向陽信銀行求救，而他們阻擾你才造成？
    ）是」等語（見原審卷第56-57 頁）相符。證人吳宗坪（陽
    信銀行警衛）亦證稱：當天我在陽信銀行值勤，我看到他們
    車子停在銀行大門口，甲○○打開車門從車上掉下來，甲○○衝進來陽信銀行時有掉了一把螺絲起子，甲○○進到櫃台
    時，被告丙○○從後面過來勒住他的脖子，後來我就去打電
    話報警，我報警後銀行行員有出來處理，警察也到了」、「
    當天那部車子是從那個方向開過來？」、「（車子從那裡過
    來我不知道，陽信銀行有二個門，我當時的位置是在尚義街
    口那個門，車子是停在尚義街上」等語（見原審卷105 頁）
    ，並有證人吳宗坪當庭繪製陽信銀行位置及車子行駛方向圖
    在卷可憑（見原審卷第128 頁）。核與原審法院勘驗案發當
    日1 時29分12秒至1 時32分11秒止之監視錄影帶顯示：被告
    乙○○駕駛黑色自小客車經過陽信銀行門口，打開車門，穿
    著白衣之甲○○跌落在馬路上，起身後被一名身材微胖黑衣
    男子（按係丙○○）自後方勒住脖子，另一名身材較瘦的藍
    衣男子站在一旁。3 名男子在銀行門口外一陣拉扯，甲○○
    以右手拉住銀行大門，欲進入銀行大廳，丙○○自後方雙手
    勒住甲○○的脖子，藍衣瘦男巷子則以左手擋住甲○○，13
    時29分29 秒 有一名瘦男子的右拳頭擊中甲○○頭部，甲○○以右手拉住銀行大門，丙○○自後方勒住甲○○的脖子，
    雙方自銀行門口移至櫃臺前面，丙○○仍持續自後方勒住甲○○的脖子，藍衣瘦男子已先行離去。丙○○站在甲○○左
    邊，以右手握拳架在甲○○的肩膀上。該2 人仍站在銀行櫃
    臺前，一名戴眼鏡男子走進銀行，與甲○○談話，臉色不悅
    以右手指著甲○○，之後戴眼鏡男子與丙○○朝銀行門口方
    向離去，又折返，狀似兇惡與甲○○對話，銀行行員上前勸
    阻，繼之2 名警員進入銀行大廳（見原審卷第91頁）。核與
    被告乙○○、丙○○上開自白大致相符，而告訴人甲○○確
    受有右腦殼打傷、右肘呈0.3 Ｘ1.5 公分撕裂傷等傷害之事
    實，併有高雄市民生醫院95年10月16日所出具之驗傷診斷書
    在卷可憑（見警卷第17頁）。被告乙○○、丙○○上開自白
    顯與事實相符，堪可採信。
    綜上所述，被告乙○○、丙○○前開犯行均堪認定。又本件
    因被告乙○○、丙○○坦承犯行，均坦承犯行經本院裁定適
    用簡式審判程序，依刑事訴訟法第159 條第2 項規定，有關
    審判外之傳聞證據均得援為認定犯罪事實之證據，附此敘明
    。
二、核被告乙○○、丙○○所為，均係犯刑法第302 條第1 項之
    以非法方法剝奪他人行動自由罪及同法第277 條第1 項之傷
    害罪。被告乙○○、丙○○與姓名年籍均不詳之藍衣成年男
    子間，有犯意聯絡及行為分擔，應依刑法第28條之規定論以
    共同正犯。被告2 人等所犯傷行為本係妨害自由之部分行為
    ，係基於一個意思決定而啟動之單一因果流程，不論是為限
    制他人行動自由而傷害，或傷而限制他人行動自由，均係一
    行為而觸犯二罪名之想像競合犯，應依刑法第55條之規定論
    以較重之以非法方法剝奪他人行動自由罪。
三、原審據以論處被告乙○○、丙○○罪刑，固非無見；惟查：
    被告2 人既係故意毆打告訴人甲○○，自應成立傷害罪，原
    判決認不另成立傷害罪，尚有未洽。檢察官循告訴人請求聲
    明上訴，指摘原判決量刑輕縱，固屬無理由，惟指摘原判決
    未論以傷害罪為不當，為有理由，應由本院將原判決撤銷改
    判。爰審酌被告等犯後於本院坦承犯行，態度良好，告訴人
    請求被告等2 賠償新台幣20萬元，被告等無力與之達成和解
    ，非法剝奪告訴人甲○○人身自由時間非長等一切情狀，量
    處如主文第2 項所示之刑，並審酌被告乙○○係檳榔批發商
    、教育程度為國中畢業、家庭經濟狀況小康，被告丙○○無
    業、教育程度為國中畢業、家庭經濟狀況小康等情狀，依刑
    法第41條第1 項前段，諭知易科罰金之折算標準。又被告2
    人犯罪時間均係在96年4 月24日之前，合於中華民國九十六
    年罪犯減刑條例之規定，應依該條例第2 條第1 項第3 款、
    第7 條規定，減其宣告刑2 分之1 ，並諭知易科罰金折算標
    準。
據上論結，應依刑事訴訟法第369 條第1 項前段、第364 條、第
299 條第1 項前段，刑法第28條、302 條第1 項、第277 條第1
項、第55條、、第41條第1 項前段，中華民國96年罪犯減刑條例
第2 條第1 項第3 款、第3 條、第7 條，刑法施刑法第1 條之1
，判決如主文。
本案經檢察官陳國全到庭執行職務。
中    華    民    國    97    年    3     月    11    日
                  刑事第七庭    審判長法  官  莊飛宗
                                      法  官  邱明弘
                                      法  官  李嘉興
以上正本證明與原本無異。
如不服本判決應於收受本判決後10日內向本院提出上訴書狀，其
未敘述上訴理由者，並得於提起上訴後10日內向本院補提理由書
狀（均須按他造當事人之人數附繕本）「切勿逕送上級法院」。
中    華    民    國    97    年    3     月    11    日
                                      書記官  郭榮芳
附錄本件判決論罪科刑法條：
刑法第302條第1項
私行拘禁或以其他非法方法，剝奪人之行動自由者，處 5 年以下
有期徒刑、拘役或 3 百元以下罰金。
刑法第277條第1項
傷害人之身體或健康者，處 3 年以下有期徒刑、拘役或 1 千元
以下罰金。


司法院資訊處製作；財團法人民間司法改革基金會備份。
